臺灣宜蘭地方法院刑事裁定　　　　　　　　　　　　　　九十一年度聲判字第三號
　　告　訴　人　乙○○
　　即　聲請人
　　代　理　人　林正欣
　　被　　　告　甲○○
右聲請人因告訴被告違反家庭暴力防治法案件，不服臺灣高等法院檢察署檢察長駁回
再議之處分（九十一年度上聲議字第一二八五號），聲請交付審判，本院裁定如左：
    主  文
聲請駁回。
    理  由
一、按告訴人不服上級法院檢察署檢察長或檢察總長認再議為無理由而駁回之處分者
    ，得於接受處分書後十日內委任律師提出理由狀，向該管第一審法院聲請交付審
    判。法院認為交付審判之聲請不合法或無理由者，應駁回之。刑事訴訟法第二百
    五十八條之一、第二百五十八條之三第二項前段，分別定有明文。
二、本件聲請人以被告涉嫌違反家庭暴力防治法，訴由宜蘭縣警察局羅東分局報告臺
    灣宜蘭地方法院檢察署檢察官偵查，經該署檢察官於九十一年五月二十八日以九
    十一年度偵字第一一二八號為不起訴處分後，聲請人不服聲請再議，復經臺灣高
    等法院檢察署於九十一年八月二十六日以九十一年度上聲議字第一二八五號認再
    議為無理由予以駁回。
三、聲請交付審判意旨略以：
  (一)臺灣宜蘭地方法院檢察署檢察官於調查中並未合法通知聲請人即告訴人到庭陳述
    事發經過，顯有調查不備之嫌。蓋聲請人之住所乃設在宜蘭縣礁溪鄉○○路八之
    二號，並非臺灣宜蘭地方法院檢察署偵查卷及不起訴處分書中所示之宜蘭縣礁溪
    鄉○○路八二號。是聲請人因自始即未受合法傳喚到庭陳述，致使本件事實之認
    定過程中，臺灣宜蘭地方法院檢察署檢察官僅依被告及證人林茂田單方面之指證
    作為認定事實之依據，實有過於草率之弊。
  (二)聲請人乙○○與被告甲○○原為配偶，兩人結婚時即不受被告父母祝福，婚後被
    告父母又多次慫恿被告拿掉腹中胎兒，令兩人婚姻搖搖欲墬。九十年八月十四日
    ，聲請人因細故與被告家人起爭執，被告家人即以聲請人身任內政部海洋巡防署
    第七海巡隊隊員為脅，要求聲請人與被告離婚，揚言否則提出刑事告訴，爭執中
    同樣受傷的聲請人為免興訟，更因兩造婚姻多有阻礙至為灰心，故而同意離婚。
    當時被告家人承諾一旦離婚即不興訟，並喝令聲請人三天內搬家，不准再跟被告
    來往。聲請人因此依言簽離婚，三天內請家人協同搬離被告住處後，即不曾再踏
    進被告家中一步，或靠近被告家人，亦不曾騷擾被告。詎被告家人食言，先對聲
    請人提出刑事傷害告訴，又對聲請人聲請保護令，被告父親李良靜並多次打電話
    致聲請人服務單位誣指聲請人種種罪狀，另於訴訟中謊稱聲請人偷搬被告傢俱，
    致聲請人不堪其擾。嗣經檢察官勸喻雙方撤回刑事告訴，並民事庭詳為調查後，
    確定：「九十年八月十四日係因偶發事件，發生口角，‧‧‧況本事件發生前及
    事後，相對人（即聲請人）均未對被害人（即被告）施以身體上或精神上不法之
    侵害」，駁回被告家人保護令聲請，聲請人始得全身而退。則被告及其家人性喜
    興訟，說話出爾反爾，每每以「要讓乙○○海巡隊工作不保」之態度，可見一斑
    ，如此過程，己讓聲請人如驚弓之鳥，根本不敢再與被告及其家人有絲毫瓜葛或
    接觸，更遑論聲請人會主動接近被告。詎原檢察官未詳查聲請人所處尷尬狀態，
    輕信被告所言，認定本案源於：「被告到夜市買完東西騎車要走時，聽見有人叫
    伊，伊回頭，看到是前夫乙○○」。如此認定不僅悖於事實，又與聲請人不願主
    動與被告及其家人接近之態度相左，偵查難謂完備。
  (三)被告甲○○於前開九十年八月十四日之衝突中，先是與其家人前往警局向聲請人
    提出傷害告訴，而後反過來血淚控訴自己父母：「於九月四日至我的住處，撒了
    整個屋子都是冥紙，並將傢俱翻倒，將床拆開，讓我驚嚇過度」、「我害怕我父
    母對我不利，而躲進法院法警室內請求法警保護我‧‧‧我父親將我從法警室內
    拖出法院門口路上，再強拉我上車，並在車上打我，拿東西丟我，讓我受驚嚇，
    並揚言要讓我流產‧‧‧為什麼我的父母要如此心腸狠毒到這種地步，已經到了
    極為變態的手段」；接著在傷害案件偵查中明明陳稱聲請人乙○○沒有打人，且
    被告自已是遭父母強迫至警局作不實陳述，後又翻悔前言，於保護令事件出庭時
    竟證稱：「相對人（即聲請人）打她額頭」，由此可知，被告甲○○個性反覆、
    行為無常，尤其善於訴訟程序翻悔其詞，則被告就本案所為陳述，是否得以盡信
    ，自非無疑，今原檢察官就被告慣於訴訟中反覆證詞之習性，完全置若罔顧，全
    盤聽信被告所言而為不起訴處分，偵查豈謂完備？
  (四)綜上可知，被告及其家人前曾對聲請人提出多項不實指控，又動輒向聲請人長官
    設詞誣陷聲請人不是，凡此種種，已嚴重影響聲請人之生活及公務，致聲請人身
    心俱疲，聲請人對被告確實避之唯恐不及，絕無不起訴處分書中被告所辯稱「告
    訴人叫住伊，與伊交談，後來罵伊，與伊爭吵，搶伊之機車鑰匙」等情。況倘依
    被告所言，聲請人對其謾罵，此時，其既已騎在機車上並發動機車，大可逕自騎
    車快速離去，何待聲請人與其邊走邊爭吵並搶走被告之鑰匙？顯見被告所言純係
    狡辯。另假設聲請人如證人林茂田所言，一直用手打被告，則被告身體其他部位
    豈會毫髮無傷而僅有驗傷單上所示之雙手手腕輕微抓傷？且以聲請人之魁武身軀
    ，若要傷害被告之身體，豈會僅造成如此輕微之傷勢？況若聲請人一直打被告，
    何以被告於檢察官偵查時隻字未提，而僅言與聲請人因搶鑰匙而發生拉扯？證人
    林茂田證詞與被告所辯顯有未符；凡此均顯示被告及證人於偵查中所言要非實情
    ，檢察官以之為不起訴處分之主要依據，似嫌率斷。
  (五)原檢察官以證人林茂田所稱：其並未見到被告抱住聲請人，都是聲請人捉住被告
    ，況且當天被告的二隻手都被聲請人捉住，不可能去抱住聲請人等語，為不利於
    聲請人之依據，亦非妥適。蓋證人林茂田雖曾目睹事發經過，惟目睹之時點究係
    何時，檢察官根本未予詳究。且就證人所言觀之，證人所見到之時已是被告自後
    抱住聲請人後，聲請人為逮捕被告而捉住被告雙手之時。亦即，證人所見者是整
    個事發經過的後半段，且僅目睹聲請人捉住被告此段事實為真，餘下證人所言聲
    請人一直用手打被告等語，根本與實情不符已如前述，今檢察官竟以證人所見之
    片段事實為不起訴處分之判斷基礎，又未詳查證人目睹時點，實難令人甘服。
  (六)承前所述，聲請人對被告及其家人避之唯恐不及，無奈被告甲○○或親自前來聲
    請人工作地點，趁四下無人時，突然抱住聲請人，令聲請人不知所措（因倘聲請
    人推開被告突如其來的擁抱，兩人必會拉拉扯扯，難保被告又會莫名誣指告訴人
    傷害、暴力）；或電話不斷騷擾聲請人及友人，探尋聲請人下落。最誇張者，乃
    被告經常寫信打擾聲請人，信中文情並茂，或怪聲請人都不與之連絡，或要求聲
    請人與其重修舊好、再續前緣，或說：「我每天都在想你，我愛你永遠永遠」（
  此可調閱臺灣宜蘭地方法院九十年家護字第二四七號民事通常保護令卷宗），今
    倘聲請人有暴力傾向或於婚姻中對被告不好，被告絕不可能對聲請人如此念念不
    忘，只是聲請人已不願再與被告或其家人有所瓜葛，才會不堪被告騷擾，而向法
    院聲請核發保護令，經臺灣宜蘭地方法院核發九十年家護字第二四七號民事通常
    保護令在案；此乃核發保護令之經過，該過程與本案發生經過如出一轍，當有瞭
    解之必要，詎原檢察官未調卷細鐸保護令卷證資料，即輕信被告一派胡言，又未
    深入調查何以聲請人一個大男人卻於警局陳稱：「被被告突然抱住」，偵查豈謂
    完備？
  (七)本案事發後，被告分別於九十一年五月四日發兩封簡訊、九十一年五月二十九日
    發一封簡訊至聲請人行動電話，不斷騷擾聲請人，所為已嚴重違反臺灣宜蘭地方
    法院九十年家護字第二四七號民事通常保護令，卻仍逍遙法外，身為被害人之聲
    請人卻反被訴傷害，誠令人不服！今原檢察官未通知聲請人到庭庭呈被告所傳簡
    訊內容，率為不起訴處分，自有應調查未予調查之違誤。
  (八)九十一年五月四日被告傳予聲請人其中一封簡訊顯示「當天為何不好好和我說，
    硬要抓我不放，又叫警察鬧到家裡，事發後我已回五樓，以為沒事了，結果沒想
    到你是想在法院和我見面」，已明白揭櫫本件事發經過確為「被告突然從後抱住
    聲請人，聲請人見被告不願放手，以現行犯身分當場抓住被告不放，並大叫報警
    ，警察一來，被告即畏罪逃離現場躲回家中，聲請人因此率警前去被告家中要求
    被告前往警局製作筆錄」，否則，倘如檢察官所認，當天被告並未抱住聲請人，
    是聲請人毆打被告，何以聲請人衣服反被抓破？何以警察來到現場，被告不立刻
    向警察指控聲請人打人？被告又為何不求警察保護而要匆促返家？聲請人何以還
    敢理直氣壯帶著警察找上被告？而警察上門時，被告為何還避不見面？且聲請人
    若果真毆打被告，又豈敢向圍觀之路人請求幫忙報警？詎原檢察官未曾傳訊現場
    警員瞭解事情原委，率為不起訴處分，有應調查未予調查之違誤，至為灼然。
  (九)聲請人於案發當天並未喝酒，此經傳訊現場處理警員即知。從而，聲請人於案發
    當時係以被告為現行犯之身分逮捕被告，因而造成被告受有雙手抓傷，當可理解
    。豈料，被告及其家人於事發後，彷佛逮到聲請人小辮子一般，又開始黑函不斷
    ，發函致聲請人長官，誣稱：「張員當場滿身酒氣，過程中對本人捶打、拖拉．
    ．．離婚前及迄今，張員不斷對本人及娘家騷擾，張員具暴力傾向，宜加強注意
    管教，．．海防機關一向形象良好，應不容屬下在外胡作非為，此事究係官官相
    護，或貴單位被張員蒙敝．．」等語，此可向行政院海岸巡防署海洋巡防總局第
    七海巡隊函詢檢舉函相關內容，所述無一真實。是被告如此行為，又再次騷擾影
    響聲請人之工作及生活，何以原檢察官不予制止，反對被告為不起訴處分？令人
    難平！
四、經查：
  (一)觀之本件聲請意旨針對本件被告於九十一年四月十八日凌晨零時三十分許，在宜
    蘭縣羅東鎮夜市內，究否對聲請人違反家庭暴力防治法之事實，臺灣宜蘭地方法
    院檢察官業已傳喚被告及現場目擊證人林茂田到庭供證明確後，認無積極證據認
    定被告確有違反家庭暴力防治法之行為而為不起訴處分，再經臺灣高等法院檢察
    署審認無誤，駁回聲請人聲請之再議確定，是公訴人皆已針對案發當時可資調查
    之各項證據予以調查，且臺灣高等法院檢察署認定事實中爰引之經驗法則，亦非
    悖離事理而毫無可採。是聲請人於聲請交付審判中，再度質疑證人林茂田之證詞
    及抨擊被告供述各語並非實情等詞，因皆已經臺灣宜蘭地方法院檢察署檢察官及
    臺灣高等法院檢察署檢察官審斷詳盡，故其於聲請意旨所載之(四)、(五)二項事由，
    尚難認有理由。
  (二)告訴人雖復以其未經合法傳喚以致無法到庭陳述意見等語，作為聲請交付審判之
    理由，經核亦與法難謂有合。蓋傳喚告訴人到庭陳述之目的，乃在使告訴人可針
    對警詢中所為之陳述外，更有所補充，並可就被告置辯各語再為補述。是告訴人
    於刑事調查程序中，僅係立於補強之地位，事實之認定苟已有其他證據足資認定
    者，縱公訴人於偵查中未予傳訊告訴人到庭，亦非與法有違。況臺灣高等法院檢
    察署駁回再議之處分，雖亦寄發至宜蘭縣礁溪鄉○○路八二號之不正確地址，然
    業經聲請人之母於九十一年九月二十日予以簽收，此見卷附送達回證即明。執此
    ，本件偵查程序中雖對聲請人之住所有所誤繕及寄發傳票，然此尚難謂已達聲請
    人顯無法收受傳票俾以得悉偵查過程之地步甚明。再者，細觀聲請人向臺灣高等
    法院檢察署聲請再議及向本院聲請交付審判時所執之各項理由，均非本件事發當
    時之相關證據，而皆屬本件事發前及事發後與被告往來時產生之其他糾葛。申言
    之，聲請人於聲請意旨中所載之(二)、(三)、(五)、(七)、(八)各項理由，前三者乃屬本件
    案發前其與被告因婚姻關係產生之衝突及紛爭，後二者則係本件事發後被告仍有
    對之為違反家庭暴力防治法之騷擾行為，均難爰以作為釐清抑或判斷本件被告究
    否確有於九十一年四月十八日凌晨零時三十分許，在宜蘭縣羅東鎮夜市中，對聲
    請人實施違反家庭暴力防治法之騷擾行為之積極證據。因此，檢察官認無積極證
    據足以認定被告確有違反家庭暴力防治法之犯行，自難僅憑聲請人提出之右揭論
    述，率予推論抑或揣斷告訴人所指之犯罪事實。又聲請人雖曾聲請傳喚事發時現
    場處理之員警到庭作證，惟該名現場處理員警僅係受理報案後趕赴現場處理者，
    並非現場目擊證人。聲請人聲請傳喚該名現場處理員警之目的既僅求證明其當日
    並無飲酒之事實，實難謂有何傳訊之必要。總據前陳，本件聲請人所執之各項論
    據，或與原不起訴處分之事實無關，或經原檢察官偵查詳盡，已如前述，且聲請
    意旨(七)、(八)二項理由亦更係屬被告是否復有其他違反家庭暴力防治法之另一犯罪
    事實，自皆不得持之作為本件認定事實之主要證據基準及依據甚明。從而，臺灣
    宜蘭地方法院檢察署檢察官縱有因誤繕聲請人之住所，以致聲請人未到庭針對前
    揭事項詳細陳述，及未傳喚現場處理員警到庭作證之行為，然此因均非於法有悖
    之程序及對於事實認定之主要證據未予調查，即難逕認其偵查程序係屬不備。況
    聲請人於聲請再議時，即已將其右列包括本件事發前後所有與被告發生衝突、紛
    爭之各項事證及理由臚列於聲請再議狀內，並經臺灣高等法院檢察署檢察官全數
    審查後，仍認其再議無理由予以駁回，是聲請人仍爰引相同意旨及理由向本院聲
    請交付審判，要屬無據。
  (三)按刑事訴訟法新修正後所增訂第二百五十八條之一規定告訴人得向法院聲請交付
    審判，係此次修正刑事訴訟法新增對於「檢察官不起訴或緩起訴裁量權」制衡之
    外部監督機制，此時法院僅在就檢察官所為不起訴或緩起訴之處分是否正確加以
    審查，以防止檢察機關濫權。依此立法精神，法院就聲請交付審判案件之審查，
    其中所謂「得為必要之調查」，自應以偵查中曾顯現之證據為限，不可就其新提
    出之證據再為調查，亦不可蒐集偵查卷外以外之證據。臺灣高等法院於九十一年
    五月六日以（九一）院田文廉字第０六七０一號函亦同此認定。從而，揆諸右開
    法條說明，本件聲請人雖爰引九項理由指摘原處分不當。然查，本件事發時之各
    項證據，既已經臺灣宜蘭地方法院檢察署檢察官及臺灣高等法院檢察署檢察官先
後調查審究詳盡，更就聲請人指摘不利被告之事證詳為調查與斟酌，且所依憑之
    理由經核皆無悖離經驗法則、證據法則或論理法則，是聲請人本件聲請交付審判
    因無理由，應予駁回。
五、依刑事訴訟法第二百五十八條之三第二項前段，裁定如主文。
中      華      民      國      九十一      年    十    月    二十九    日
                                      臺灣宜蘭地方法院刑事第二庭
                                          審判長法  官  黃  永  勝
                                                法  官  郭  淑  珍
                                                法  官  陳  嘉  年
右正本證明與原本無異。
本件裁定不得抗告。
                                                書記官  詹  玉  惠
中      華      民      國      九十一      年    十    月    三十一    日
